【裁判字號】    98,訴,2015
【裁判日期】    981230
【裁判案由】    違反毒品危害防制條例
【裁判全文】
臺灣彰化地方法院刑事判決              98年度訴字第2015號
公  訴  人  臺灣彰化地方法院檢察署檢察官
被      告  甲○○
上列被告因違反毒品危害防制條例案件，經檢察官提起公訴（98
年度毒偵字第2403號），被告於準備程序進行中，就被訴事實為
有罪之陳述，經本院合議庭裁定由受命法官獨任進行簡式審判程
序，判決如下：
    主  文
甲○○施用第一級毒品，累犯，處有期徒刑肆月，如易科罰金以
新臺幣壹仟元折算壹日。
    犯罪事實及理由
壹、程序事項：
    本件經被告於準備程序期日為有罪之陳述，經受命法官告知
    簡式審判程序之旨，並聽取當事人之意見後，本院認無不得
    或不宜改依簡式審判程序進行之處，爰依刑事訴訟法第273
    條之1 第1 項，裁定由受命法官獨任進行簡式審判程序，則
    依據刑事訴訟法第273 條之2 、同法第159 條第2 項之規定
    ，不適用傳聞法則有關限制證據能力之相關規定；並得依同
    法第310 條之2 之準用同法第454 條之規定製作略式判決書
    ，依法僅需記載犯罪事實、證據名稱及應適用之法條，並得
    以簡略方式為之，合先敘明。
貳、實體事項：
一、構成犯罪事實：
    甲○○前於民國88年間因施用毒品案件，經法院裁定送觀察
    勒戒，因有繼續施用毒品傾向，再裁定施以強制戒治，89年
    2 月16日停止強制戒治出所，交付保護管束，後撤銷保護管
    束並於89年8 月11日繼續執行，90年1 月16日執行完畢釋放
    。再於91年間因施用毒品案件，經法院裁定令入戒治處所施
    以強制戒治，92年6 月7 日執行完畢釋放。復於95年間，因
    連續施用第一級毒品、竊盜案件，先後經法院判處有期徒刑
    10月、5 月確定，合併定其應執行有期徒刑1 年2 月，經減
    刑條例減為應執行有期徒刑7 月，96年7 月16日執行完畢（
    構成累犯）。再於96年間因4 次竊盜案件，經法院分別判處
    有期徒刑3 月、3 月、2 月、2 月，合併定其應執行有期徒
    刑8 月，97年12 月7日縮刑期滿出監甫執行完畢（構成累犯
    ）。猶不知戒除毒癮，復基於施用第一級毒品海洛因之犯意
    ，於98年9 月23日下午6 時許，在其位於彰化縣鹿港鎮頂番
    裡15鄰鹿和路4 段288 巷6 號之住處，以將第一級毒品海洛
    因置入針筒內注射方式，施用第一級毒品海洛因1 次。嗣於
    98年9 月26日中午12時50分許，在前揭施用海洛因毒品犯行
    未經有偵查權限之機關發覺前，主動向彰化縣警察局鹿港分
    局秀安派出所員警自首上揭施用海洛因犯行，而接受裁判，
    經採集其尿液送驗結果，呈嗎啡陽性反應。
二、認定犯罪事實所憑之證據名稱：
  (一)彰化縣警察局鹿港分局委託檢驗尿液代號與真實姓名對照表
    （代號：D-245 號、採尿時間98年9 月26日）：足知送驗尿
    液為被告甲○○所親自排放。
  (二)詮昕科技股份有限公司98年10月8 日濫用藥物尿液檢驗報告
    （原樣編號：D-245 號、報告編號：8A020030號）：檢出有
    嗎啡陽性反應（嗎啡檢出濃度為303ng/ml）。
  (三)鹿港分局秀安派出所98年9 月26日警詢筆錄、自首情形紀錄
    表：被告主動至警局並配合警方採尿送驗，及該自首紀錄表
    上載明「警方於盤查當事人時，並未發現其手臂上有注射針
    孔痕跡亦無其他確切之根據得為合理之可疑其有施用毒品之
    犯行，惟當事人自行向警方陳明其有施用毒品之犯行，並自
    願與警方回所接受尿液採驗」。
  (四)財團法人彰化基督教醫院之診斷證明書：證明被告確於98年
    9 月29日、98年10月6 日、98年10月13日、98年10月20日、
    98年10月27日等時間至醫院門診接受美沙冬替代療法治療。
  (五)臺灣高等法院被告前案紀錄表、刑案資料查註紀錄表、全國
    施用毒品案件紀錄表、受觀察勒戒人毒品及前科紀錄簡列表
    、矯正簡表。
  (六)被告甲○○於警詢、偵查及本院準備程序時之自白。
  (七)不再送觀察勒戒之理由：
    按海洛因為毒品危害防制條例第2 條第2 項第1 款所稱之第
    一級毒品，不得施用、持有。次按毒品危害防制條例於92年
    7 月9 日修正公布，自93年1 月9 日施行，其中第20條、第
    23條將施用毒品之刑事處遇程序，區分為「初犯」及「5 年
    內再犯」、「5 年後再犯」。依其立法理由之說明：「初犯
    」，經觀察、勒戒或強制戒治後，應為不起訴處分或不付審
    理之裁定；經觀察、勒戒或強制戒治執行完畢釋放後，「5
    年內再犯」者，因其再犯率甚高，原實施之觀察、勒戒及強
    制戒治既已無法收其實效，爰依法追訴或裁定交付審理。至
    於經觀察、勒戒或強制戒治執行完畢釋放後，「5 年後再犯
    」者，前所實施之觀察、勒戒或強制戒治已足以遮斷其施用
    毒品之毒癮，為期自新及協助其斷除毒癮，仍適用「初犯」
    規定，先經觀察、勒戒或強制戒治之程序。從而依修正後之
    規定，僅限於「初犯」及「5 年後再犯」二種情形，始應先
    經觀察、勒戒或強制戒治程序。倘被告於5 年內已再犯，經
    依法追訴處罰，縱其第三次（或第三次以上）再度施用毒品
    之時間，在初犯經觀察、勒戒或強制戒治執行完畢釋放5 年
    以後，已不合於「5 年後再犯」之規定，且因已於「5 年內
    再犯」，顯見其再犯率甚高，原實施觀察、勒戒或強制戒治
    ，已無法收其實效，即應依該條例第10條處罰。至於第三次
    （或第三次以上）施用毒品之時間，是否宜有期間限制？以
    多久為適宜？則分屬刑事政策、專門醫學之範圍，非審判機
    關所能決定，有待循立法途徑解決（最高法院98年度臺非字
    第252 號、97年度臺非字第540 號、95年度臺非字第59、65
    號判決，及最高法院97年9 月9 日97年度第5 次刑事庭會議
    決議參照）。本件被告於88年間因施用毒品案件，經法院裁
    定送觀察勒戒，因有繼續施用毒品傾向，再裁定施以強制戒
    治，89年2 月16日停止強制戒治出所，交付保護管束，後撤
    銷保護管束並於89年8 月11日繼續執行，90年1 月16日執行
    完畢釋放。再於91年間因施用毒品案件，經法院裁定令入戒
    治處所施以強制戒治，92年6 月7 日執行完畢釋放。復於95
    年間，因連續施用第一級毒品、竊盜案件，先後經法院判處
    有期徒刑10月、5 月確定，合併定其應執行有期徒刑1 年2
    月，經減刑條例減為應執行有期徒刑7 月，96年7 月16日執
    行完畢，有卷附臺灣高等法院被告前案紀錄表可查，揆諸前
    開最高法院判決及決議，因被告於88年間之第一次觀察勒戒
    之5 年內，業有施用毒品之行為，則本次被告於98年9 月23
    日再次施用毒品之犯行，即與5 年後再犯之情形有別，自應
    逕行起訴。
三、論罪科刑之理由：
  (一)按海洛因為毒品危害防制條例第2 條第2 項第1 款所定之第
    一級毒品，不得非法持有、施用。核被告甲○○所為，係犯
    毒品危害防制條例第10條第1 項之施用第一級毒品罪。
  (二)被告施用毒品而持有海洛因之行為，為施用之高度行為所吸
    收，不另論罪。
  (三)查被告前95年間，因連續施用第一級毒品、竊盜案件，先後
    經法院判處有期徒刑10月、5 月確定，合併定其應執行有期
    徒刑1 年2 月，經減刑條例減為應執行有期徒刑7 月，96年
    7 月16日執行完畢，再於96年間因4 次竊盜案件，經法院分
    別判處有期徒刑3 月、3 月、2 月、2 月，合併定其應執行
    有期徒刑8 月，97年12月7 日縮刑期滿出監甫執行完畢，有
    臺灣高等法院被告前案紀錄表1 件在卷可參，其於5 年內故
    意再犯本件有期徒刑以上之罪，為累犯，應依刑法第47條第
    1 項之規定，加重其刑。
  (四)被告於有偵查權限之機關發覺犯罪前，即主動至警局，並向
    彰化縣警察局鹿港分局秀安派出所員警坦承有上揭施用海洛
    因犯行，並自願配合採尿及接受裁判之事實，有鹿港分局秀
    安派出所98年9 月26日警詢筆錄及自首情形紀錄表在卷可憑
    ，乃為對於未發覺之罪自首而接受裁判，爰依刑法第62條前
    段之規定予以減輕其刑，並依法先加後減之。
  (五)爰審酌被告為國中畢業、智識程度不高，有鐵工專長，原從
    事鐵工工作，家中尚有雙親，因好奇施用毒品上癮，此次係
    因牙齒疼痛而注射海洛因，尿液檢出嗎啡濃度僅為303ng/ml
    ，及前有多次毒品前科，再犯本件施用毒品之罪，亟待矯治
    ，其施用毒品係屬自戕行為並未損害他人，暨其於犯罪後已
    深知悔悟並坦承犯行，同時考量施用毒品之戒癮性不高，極
    易一再施用等一切情狀，量處如主文所示之刑，並諭知易科
    罰金之折算標準。至於檢察官求處有期徒刑7 月，本院審酌
    上情，認稍嫌過重，附此敘明。
四、應適用之法律：
  (一)刑事訴訟法第273 條之1 第1 項、第299 條第1 項前段、第
    310 條之2 、第454 條第1 項。
  (二)毒品危害防制條例第10條第1 項，刑法第11條前段、第62條
    前段、第47條第1 項，第41條第1 項前段。
本案經檢察官葉建成到庭執行職務。
中    華    民    國    98    年    12    月    30    日
                  刑事第五庭    法  官  李淑惠
以上正本證明與原本無異。
如不服本判決應於收受判決後10日內向本院提出上訴書狀，並
應敘述具體理由。其未敘述上訴理由者，應於上訴期間屆滿後
20日內向本院補提理由書(均須按他造當事人之人數附繕本)
「切勿逕送上級法院」。
中    華    民    國    98    年    12    月    30    日
                                書記官  張清秀
附錄論罪科刑法條全文
毒品危害防制條例第10條
施用第一級毒品者，處 6 月以上 5 年以下有期徒刑。
施用第二級毒品者，處 3 年以下有期徒刑。

司法院資訊處製作；財團法人民間司法改革基金會備份。
